【裁判字號】    90,簡上,19
【裁判日期】    900424
【裁判案由】    公共危險
【裁判全文】
臺灣雲林地方法院刑事判決                            九十年度簡上字第一九號
    上  訴  人
    即  被  告  丙○○
右上訴人因公共危險案件，不服本院斗六簡易庭八十九年度六交簡字第二三五號，中
華民國八十九年十二月二十六日第一審簡易判決（聲請案號：台灣雲林地方法院檢察
署八十九年度偵字第四七四九號），本院管轄第二審合議庭認應改依適用通常程序審
理，判決如左：
    主  文
原判決撤銷。
丙○○無罪。
    事  實
一、公訴意旨略以：被告丙○○於民國八十九年九月十日凌晨二時十五分許，酒後駕
    駛車號Ｐ八－六六六八號自用小客車，行經省道一五七號公路六點七公里處與雲
    林縣大埤鄉○○村○○○路口時，因其無法安全駕駛，而與戊○○所駕駛之車號
    Ｎ四－四二七三號自小客車（搭載丁○○、乙○○）發生碰撞，致戊○○受有左
    鎖骨遠端骨折等傷害；丁○○受有脾臟破裂等傷害（均另為不起訴處分）、乙○
    ○受有頭部外傷等傷害（未據告訴）。嗣經警到場處理時，對被告丙○○施以酒
    精濃度吐氣測試達每公升○．三一毫克，因認被告丙○○涉犯刑法第一百八十五
    條之三公共危險罪嫌云云。
二、按犯罪事實應依證據認定之，無證據不得推定其犯罪事實；不能證明被告犯罪者
    ，應諭知無罪之判決，刑事訴訟法第一百五十四條、第三百零一條第一項前段分
    別定有明文。所謂認定犯罪事實之證據，係指足以認定被告確有犯罪行為之積極
    證據而言，該項證據自須適合於被告犯罪事實認定，始得採為斷罪資料，最高法
    院亦著有二十九年度上字第三一○五號判例足資參照。
三、訊據被告丙○○固不否認其於八十九年九月十日凌晨零時在友人住處飲酒後，仍
    於同日凌晨一時許駕駛上開自小客車由北向南方向行駛，而於右揭時地與由西往
    東方向行駛由被害人戊○○駕駛之自小客車發生碰撞等情，惟堅決否認有何公共
    危險之犯行，辯稱：伊尚未達酒醉程度，仍能安全駕駛，而發生車禍事故是因戊
    ○○以每小時九十公里之車速超速行駛通過上開交岔路口所致，我通過本件肇事
    路口前有注意左右有無來車，但右側道路設有護欄故無法察見戊○○之小客車駛
    來等語。經查：
  （一）按刑法第一百八十五條之三規定之酒醉駕駛罪，乃刑法概念上之抽象危險犯
        ，規範之行為雖不以發生具體危險為必要，惟其所謂「不能安全駕駛」，仍
        須依個別案件就駕駛人之體質、體力、精神狀態及酒精留存在駕駛人身上有
        無影響其駕駛能力等等，以研判是否已達「不能安全駕駛」之狀態。於司法
        實務上，經參考德國、美國等先進國家之認定標準，對於酒精濃度吐氣已達
        每公升○．五五毫克（○．五五ＭＧ／Ｌ）以上者，因其肇事率為一般正常
        人之十倍，即認為已達不能安全駕車之標準，此業經法務部八十八年五月十
        八日法八八檢字第○○一六六九號函告週知，幾已成為定見。準此，駕駛人
        於飲酒後，其吐氣所含酒精成份為每公升○‧五五毫克以上時，固得認為已
        達不能安全駕車之標準，然若係在該數值以下者，則必須輔以其他客觀事實
        而得作為「不能安全駕駛」之判斷，始得依刑法第一百八十五條之三之規定
        予以處罰。本件被告丙○○於發生車禍後，即於同日凌晨三時十七分許，經
        警對其施以體內酒精濃度之測試，測得其口中吐氣所含酒精濃度達每公升○
        ．三一毫克，有酒精測試表一紙在卷可稽，而依法務部法醫研究所八十七年
        十二月七日法醫所八七文理字○六一一號函文所示，血中酒精濃度每小時酒
        精零級代謝率為百分之○．○一至○．○一五（Ｗ／Ｖ），則依被告於八十
        九年九月十日凌晨三時十七分許被告吐氣所含酒精濃度，向前回溯二小時，
        即被告飲酒後於八十九年九月十日凌晨一時許，開始駕駛上開自小客車之時
        ，可知其口中吐氣所含酒精成分應為每公升○．四一毫克（換算成血液中酒
        精濃度為每百毫升八二毫克），顯然尚未達前揭認定不能安全駕駛之標準。
  （二）證人即事故發生後至現場處理之警員甲○○到庭具結證稱：「到現場時沒有
        聞到被告酒味，被告的應對也都正常，並沒有酒醉現象，我們係依規定要對
        肇事者作酒精濃度之測試，始對被告施以測試」（見本院九十年三月二十日
        訊問筆錄）等語，是依被告為警查獲時之客觀情狀，亦難認被告當日於酒後
        駕駛上開自小客車時，已達不能安全駕駛之狀態。
  （三）至被告丙○○雖於前揭時、地與被害人劉慶勳所駕駛之自小客車發生碰撞，
        然查：被害人劉慶勳在偵查中供承其係以時速八、九十公里之速度行駛等語
        在卷，且被害人劉慶勳小客車之碎片及散落物分布於其行駛之車道（由西往
        東方向）上，並以車頭往北之方向停置在距路口二十八點三公尺之路邊；被
        告之小客車則在其對向車道上遺留三點四公尺之輪胎痕，並以車頭往西之方
        向停置在路口東南方之稻田內等情，有道路交通事故調查報告表及現場相片
        四幀在卷可憑，足見被害人劉慶勳通過該路口前係以高速行駛，而在被告車
        道已過交岔路口中心線之處與被告發生碰撞，而依被害人小客車高達每小時
        九十公里以上之行駛速度，況被害人行駛車道之道路設有護欄一節，業經本
        院命承辦警員到場拍攝相片三幀附卷可憑，足認被告在通過交岔路口前實難
        注意有被害人之車自右側駛來，被告雖疏未注意支線道車應禮讓幹線道車先
        行之規定，而亦為肇事原因，然本件事故發生之主因應係被害人以高速通過
        上開路口前未減速，致見先行進入路口之被告小客車時煞避不及，以致肇事
        ，是依本件肇事之經過情節，被告之過失行為尚難認與被告飲酒後不能安全
        駕駛有何關連。
四、綜上所述，被告丙○○之酒精濃度僅每公升○．三一毫克，肇事後又無任何酒味
    及酒醉現象，而被告酒後駕車之行為又與本件肇事原因並無關連，另遍觀警、偵
    訊卷證，亦無其他客觀事實足資佐證被告確有不能安全駕駛之情，自難僅憑被告
    於駕駛上開自小客車之前曾經飲酒，且事後發生上開車禍事故等情，遽為不利被
    告犯罪事實之認定，而認被告丙○○已達不能安全駕駛之狀態，被告所辯，非無
    可採。原審為被告論罪科刑之判決尚有未洽，被告上訴意旨指摘原判決不當，為
    有理由，因不合刑事訴訟法第四百四十九條所定得以簡易判決處刑之案件，自應
    由本院依刑事訴訟法第四百五十二條之規定，將原判決撤銷，逕依通常程序為被
    告無罪判決之諭知（法院辦理刑事訴訟簡易程序案件應行注意事項第十四項參照
    ）。
據上論斷，應依刑事訴訟法第四百五十五條之一第三項、第四百五十二條、第三百六
十九條第一項前段、第三百六十四條、第三百零一條第一項，判決如主文。
本案經檢察官林豐正到庭執行職務。
中      華      民      國      九十      年      四    月    二十四    日
                                        臺灣雲林地方法院刑事第二庭
                                            審判長法官  紀文勝
                                            法      官  冷明珍
                                            法      官  趙思芸
右正本證明與原本無異。
如不服本判決，應於判決送達後十日內向本院提出上訴狀( 應附繕本 )。
                                            書  記  官  王淑美
中      華      民      國      九十      年      四    月    二十四    日


司法院資訊處製作；財團法人民間司法改革基金會備份。
